臺灣臺北地方法院刑事判決　　　　　　　93年度交易字第47號
公　訴　人　臺灣臺北地方法院檢察署檢察官
被　　　告　乙○○
選任辯護人　陳松鈴律師
上列被告因過失傷害案件，經檢察官聲請簡易判決處刑（92年度
調偵字第886 號），本院新店簡易庭認不宜以簡易判決處刑，移
送本院刑事庭改依通常程序審理，判決如下：
    主  文
乙○○因過失傷害人致重傷，處有期徒刑捌月。
    事  實
一、乙○○於民國92年3 月29日16時許，駕駛車號DM—5816號自
    用小客車，沿臺北市○○路由南往北方向行駛，途經臺北市
    信義區○○路地○道出口與松隆路之交岔路口時，本應注意
    遵守交通標誌之指示，而當時天候陰、日間有自然光線、路
    面鋪裝柏油、乾燥、無缺陷或障礙物，且視距良好，亦無其
    他不能注意之情形，竟疏於注意上開交岔路口設有禁止左轉
    、右轉之標誌，即貿然違規右轉，適當時甲○○亦沿基隆路
    由南往北方向，以超越當地時速限制50公里之速度，騎乘車
    號AZX—830號重型機車行經上開交岔路口，乙○○因而閃避
    不及，致其所駕駛之上開車輛右側副駕駛座之車門，與甲○
    ○所騎乘上開機車之車頭發生擦撞，甲○○並因此倒地而受
    有外傷性左腎動脈血管傷害（第4 度腎外傷）之重傷害，以
    及左腰疼痛及顯微性血尿、腎性高血壓、多處擦傷等傷害。
    乙○○肇事後停留於現場，並在未被有偵查犯罪職權之機關
    或公務員發覺前，即主動向據報到場處理之臺北市政府警察
    局信義分局交通隊警員坦承肇事接受裁判。
二、案經被害人甲○○訴由臺灣臺北地方法院檢察署檢察官聲請
    簡易判決處刑，經本院新店簡易庭認不宜以簡易判決處刑，
    而移送本院刑事庭改依通常程序審理。
    理  由
一、訊據被告乙○○固坦承於上開時、地駕駛車號DM—5816號自
    用小客車與告訴人甲○○所騎乘車號AZX—830號重型機車發
    生車禍之事實，惟否認有何過失，辯稱：其不知該路口不能
    右轉，且當時係等候燈號轉為綠燈，看見顯右轉箭頭綠燈後
    ，才慢速右轉。至於告訴人所受傷害，亦無法證明係本件車
    禍所造成云云。惟查：
  (一)關於被告於上揭時、地駕駛車號DM—5816號自用小客車與告
    訴人所騎乘車號AZX—830號重型機車發生擦撞，告訴人因而
    受有如前揭事實欄所載之重傷害及傷害等事實，業據本院以
    證人身分訊問告訴人結證屬實（參見本院94年2 月22日審判
    筆錄第3至4頁），且與告訴人於警詢筆錄、檢察官偵查時之
    指訴情節相符（參見92年度偵字第12685 號偵查卷第11頁、
    20頁）。而上述車禍發生經過之事實，亦有臺北市政府警察
    局信義分局交通分隊所製作之道路交通事故分析研判表、道
    路交通事故現場圖、道路交通事故補充資料、交通事故談話
    紀道路交通事故調查報告表(一)、(二)及現場照片等件附卷可稽
    （參見上開案號偵查卷第16至27頁）。
  (二)而告訴人所受前開傷害，則有三軍總醫院附設民眾診療服務
    處北市衛醫第0000000000號診斷證明書（甲種）附卷可查（
    前開案號偵查卷第4 頁）。且告訴人所受左腰疼痛及顯微性
    血尿、腎性高血壓、多處擦傷等傷害，經治療後雖已痊癒，
    然其所受外傷性左腎動脈血管傷害（第4 度腎外傷），造成
    左腎動脈完全阻塞嚴重性萎縮，且功能完全喪失，並無復原
    之可能，為不治之後遺症等情，則有國防大學國防醫學院三
    軍總醫院93年5 月28日集逵字第0930011347號函覆病情說明
    附卷可參（本院卷第37頁）。
  (三)臺北市○○區○○路地下道出口與松隆路交岔路口交通號誌
    運作方式，為全天往北上匝道分流管制暨往南遲閉四時相，
    第一時相允許基隆路北向南直行、南向北地下道及平面車道
    直行上匝道、平面車道直行平面車道及右轉松隆路（此時南
    向北地下道外側車道紅燈禁止車流直行，松隆路東向西亦為
    紅燈）。第二時相允許基隆路北向南直行、南向北地下道直
    行上匝道及平面車道、南向北平面車道直行平面車道及右轉
    松隆路（此時南向北平面車道內側車道以紅燈禁止車流直行
    併入上匝道，松隆路東向西亦為紅燈）。第三時相允許基隆
    路北向南直行及左轉（此時其他方向皆為紅燈，惟松隆路東
    向北允許右轉基隆路）。第四時相允許松隆路東向西左、右
    轉基隆路（此時其他方向皆為紅燈，惟基隆路平面車道南向
    東允許右轉松隆路）。此有臺北市政府交通管制工程處93年
    5月12日北市交工控字第09331427900號函附基隆路松隆路口
    交通號誌時制表在卷可查。是基隆路地下道出口與松隆路交
    岔路口，應無地下道右轉松隆路之燈號。且依前揭現場照片
    所示，該路口亦確實設有禁止左、右轉之標誌。
  (四)且被告於本件車禍發生後，經臺北市政府警察局信義分局交
    通隊警員陳朝暘製作交通事故談話紀錄表時，表示「我駕車
    沿基隆路車行地下道第一車道南向東違規右轉，此處有確實
    接從地下道右轉松隆路，心想我也可以右轉，沒任何預警，
    直到我右側車身和重機AZX—830沿基隆路南向北不明車道直
    行，其不明位置碰撞肇事」等語，並亦明確表示「碰撞時才
    知道肇事，我違規右轉才肇事」等語（前開案號偵查卷第19
    頁）。被告雖否認該談話紀錄表之內容非其本人所表示，惟
    查該談話紀錄表上已有被告之簽名及蓋指印，而被告亦不否
    認該簽名及指印之真正，復未能提出可供本院調查之證據，
    ，所辯顯為卸責，自難遽採。
  (五)按駕駛人駕駛汽車，應遵守道路交通標誌、標線、號誌之指
    示，並服從執行交通勤務之警察或依法令執行指揮交通及交
    通稽查任務人員之指揮。道路交通安全規則第90條定有明文
    。而禁行方向標誌，用以告示車輛駕駛人禁行之方向，設於
    禁止各種車輛右轉、左轉或左右轉道路入口附近顯明之處。
    道路交通標誌標線號誌設置規則第74條第1 項亦定有明文。
    本件車禍發生時，天候陰、日間有自然光線、路面鋪裝柏油
    、乾燥、無缺陷或障礙物，且視距良好，有前開道路交通事
    故調查報告表各欄項目明細內容記載明確可參，而該路口所
    北地下道出口正前方之交通標誌橫桿上，並無任何遮蔽物或
    污損不清而無法辨識之情形，此觀前開照片即明，且又無其
    他足以影響被告注意能力之外在情狀，則被告駕駛車輛行經
    該交岔路口，自能注意並遵守當地所設置之禁止左、右轉標
    誌，其辯稱不知該路口不可右轉云云，實不足採信。從而，
    被告應注意前開交岔路口設置禁止左、右轉之標誌，且依當
    時情況亦能注意，卻疏於注意而違規右轉，導致告訴人受有
    前開傷害之事實，應可認定。而此亦經臺北市行車事故鑑定
    委員會鑑定分析肇事經過，認為被告駕駛自小客車在設有禁
    止左、右轉標誌處違規右轉，致與告訴人所騎乘之重型機車
    相撞擊而發生事故，並提出鑑定結果認被告違反禁止右轉號
    誌右轉為本件車禍之肇事主因，此有該會93年9 月17日北鑑
    審字第09330288400 號函附鑑定意見書在卷可按。而臺北市
    車輛行車事故鑑定覆議委員會亦採相同鑑定結論，認為被告
    駕駛車輛違反禁止右轉標誌右轉為肇事主因，有臺北市政府
    交通局93年12月1日北市交五字第09335141800號函附該會93
    年11月29日鑑定覆議意見書可查。
  (六)綜上所述，被告辯稱其無過失云云，要屬卸責之詞，並不足
    採，被告之過失犯行與告訴人所受傷害間，確有相當因果關
    係，應屬灼然。本件事證明確，被告過失犯行洵堪認定，自
    應依法論科。
二、按其他於身體或健康，有重大不治或難治之傷害，屬於刑法
    上所指之重傷，刑法第10條第4項第6款定有明文。而腎臟為
    人體排泄之重要器官，被告上開過失行為，使告訴人之左腎
    動脈完全阻塞嚴重性萎縮，且功能完全喪失，並無復原之可
    能，對人之身體健康自屬達於重大傷害，且為不治之傷害，
    核與上開法條所稱重傷之規定符合。核被告所為，係犯刑法
    第284條第1項後段之過失重傷害罪。公訴人未審酌此情，而
    認被告係犯同法第284條第1項前段之過失傷害罪，尚有未洽
    ，惟其基本社會事實同一，本院自得加以審理，並變更起訴
    法條，附此敘明。又查被告於肇事後，於警員前往現場處理
    時，在其上開犯行未為任何有偵查犯罪職權之公務員已知悉
    前，不逃避接受裁判而當場向警員自首，承認其為肇事人，
    有臺北市政府警察局信義分局交通分隊警員陳朝暘所製作之
    自首調查報告表一份附卷可稽（前開偵查卷第21頁），是被
    告既已向該管公務員申述犯罪事實，而不逃避接受裁判，合
    於刑法第62條前段所定對於未發覺之犯罪自首而接受裁判之
    要件，應依該條規定減輕其刑。爰審酌被告犯罪後態度不佳
    、否認犯行、對告訴人造成難以回復之重大損害、尚未與告
    訴人達成民事賠償之和解，以及告訴人本身亦有超速之違規
    情節，此業據告訴人供陳在卷，並有前開鑑定意見書、覆議
    意見書在卷可證，並審酌被告之生活狀況與智識程度等一切
    情狀，量處如主文所示之刑，以示懲儆。
據上論斷，應依刑事訴訟法第452條、第299條第1項前段、第300
條，刑法第284條第1項後段、第62條前段，罰金罰鍰提高標準條
例第1條前段，判決如主文。
本案經檢察官張志全到庭執行職務
中　　華　　民　　國　　94　　年　　2 　　月　　25　　日
　　　　　　　　　交通法庭    審判長法  官  黃雅芬
                                    法　官　吳定亞
                                    法  官  余明賢
以上正本證明與原本無異。
如不服本判決，應於判決送達後10日內，向本院提出上訴狀。
　　　　　　　　　　　　　　　    　書記官　廖純瑜
中　　華　　民　　國　　94　　年　　2 　　月　　25　　日
附錄本案論罪科刑法條全文
中華民國刑法第284條第1項
因過失傷害人者，處六月以下有期徒刑、拘役或五百元以下罰金
，致重傷者，處一年以下有期徒刑、拘役或五百元以下罰金。
